【裁判字號】    98,破更(一),1
【裁判日期】    980820
【裁判案由】    宣告破產
【裁判全文】
臺灣高雄地方法院民事裁定        98年度破更（一）字第1號
聲  請  人  長谷生活科技股份有限公司
法定代理人  甲○○
上列當事人聲請宣告破產事件，本院裁定如下：
  主  文
聲請駁回。
聲請程序費用由聲請人負擔。
  理  由
一、本件聲請意旨略以：聲請人長谷生活科技股份有限公司（原
    名長谷建設股份有限公司），於民國67年間創立，歷年來於
    提昇居住品質方面，屢創佳績，惟自亞洲金融風暴以後，台
    灣股市下滑，金融業對傳統產業緊縮銀根，加速收回放款，
    加上房地產低迷，現金流量發生急遽變化，聲請人自88年起
    陸續遭債權銀行收回資金約新臺幣（下同）61億元，致聲請
    人個案無法開發，營收因此減少，期間稅賦亦不斷累計，惡
    性循環至目前困境，雖曾於90年間聲請重整，亦告失敗，財
    務狀況終未能改善，而自94年2 月22日至96年8 月31日止，
    又陸續遭債權人強制執行償還債務達3,148,847,997 元，聲
    請人之債務顯已超出財產及營業所得甚鉅，顯見已無清償能
    力，為此聲請准予宣告破產等語。
二、謂破產，對債務人不能清償債務者，宣告之，破產法第57條
    定有明文，故宣告破產須以債務人不能清償所負債務為要件
    ，要屬當然。另按稅捐之徵收，或納稅義務人欠繳加值型及
    非加值型營業稅法所定之稅款、滯報金、怠報金、滯納金、
    利息及合併、轉讓、解散或廢止時依法應徵而尚未開徵或在
    納稅期限屆滿前應納之稅款，均應較普通債權優先受償，稅
    捐稽徵法第6條第1項、加值型及非加值型營業稅法第57條定
    有明文；且破產法第112 條亦明文規定，營業稅、營利事業
    所得稅之徵收，於破產程序中，應優先於他債權而受清償。
    次按，如債務人之財產，於破產宣告前，已有質權、抵押權
    或留置權，該等別除權之債權人行使權利後，債務人實質上
    已無財產，或破產財團雖勉強可組成，然其破產財團之財產
    尚不敷清償破產財團之費用及財團之債務，縱使予以裁定宣
    告債務人破產，因其他破產債權人已無法藉由破產程序而受
    到任何清償之機會，而無從依破產程序清理其債務時，即無
    進行破產程序之必要，得以無宣告破產之實益為由，裁定駁
    回債務人破產之聲請（最高法院86年台抗字第479號、臺灣
    高等法院90年抗字第1709號裁定意旨參照），破產法第82條
    、第95條、第96條、第97條、第108條及第109條亦定有明文
    。申言之，破產乃債務人於經濟上發生困難，無法以其清償
    能力對於全部債權人之債權為清償時，為使全部債權人獲得
    平等滿足，對於債務人之總財產，由法院介入其分配過程之
    一般強制執行程序；倘可預見破產程序進行之結果，多數債
    權人之普通債權並無受償之可能，則破產程序之進行即無實
    益可言，而應終止之，合先敘明；於此情形，如仍進行破產
    程序，即與破產制度本旨有違，法院應不予准許。
三、經查：
（一）聲請人所主張之事實，固據其提出債權人清冊、不動產之
      登記謄本、存摺明細、股權證明書、股東會通知函、長谷
      生活科技股份有限公司庫存現金證明書為證，堪信屬實，
      惟觀諸本院依職權調閱之聲請人欠稅資料，聲請人尚積欠
      財政部高雄市國稅局迄97年11月12日止之營利事業所得稅
      計219,982,825 元（未含執行費及97年11月12日後之滯納
      利息）及高雄市稅捐稽徵處迄97年11月18日止之房屋稅及
      地價稅計114,777,494 元，兩項積欠稅目合計高達334,76
      0,319 元，揆諸前開說明，其應屬優先受償之債權；再者
      ，聲請人雖主張其對第三人之債權尚有235,019,858 元，
      然其所列之債權均係已屆清償期，且業經聲請人請求無結
      果而改列為呆帳，其實際上並非屬將來確定時期可得對第
      三人請求之債權，是本院應不得先予將其列入破產財團計
      算，併此說明。
（二）又聲請人就其有設定抵押權之不動產（含土地及建物）及
      設定質權之動產（含存款及股票），就其所陳報之不動產
      價值亦遠低於其抵押權所擔保之金額，該部分資產即欠缺
      列為破產財團之實益，而動產設定質權額度亦與動產價值
      相等，足見破產財團形式上倘勉強以該有設定擔保不動產
      與動產組成，惟若經該別除權之債權人行使權利後，所設
      定擔保之財產應幾無賸餘之可能，準此，此部分已設定擔
      保之不動產及動產即無法列入破產財團自明。
（三）從而，倘僅以聲請人所陳報未設定擔保之不動產及動產財
      產共計291,858,426 元（含不動產部分46,450,322元、銀
      行存款1,408,104 元及股票244,000,000 元），已不足敷
      上開優先受償之營利事業所得稅、房屋稅及地價稅334,76
      0,319 元，更遑論於宣告破產後，優先清償破產管理人報
      酬或變價分配等程序所需一切破產財團費用及財團債務，
      縱勉予以裁定宣告聲請人破產，將使破產財團於支付破產
      財團費用及財團債務後，財產更形減少，徒使優先債權人
      之債權減少分配，而其他普通債權人亦不可能因此而受有
      分配，是本件難認有破產之實益及必要。綜上，聲請人聲
      請破產，即無理由，應予駁回。
四、據上論結，本件聲請為無理由，依破產法第5 條、民事訴訟
    法第95條、第78條、裁定如主文。
中    華    民    國    98    年      8    月    20   日
                      民事鳳山分庭  法  官  林意芳
上為正本係照原本作成。
如對本裁定抗告須於裁定送達後10日內向本院提出抗告狀。
中    華    民    國    98    年      8    月    20   日
                                    書記官  陸艷娣


司法院資訊處製作；財團法人民間司法改革基金會備份。
